【裁判字號】    88,自,572
【裁判日期】    900628
【裁判案由】    詐欺
【裁判全文】
臺灣高雄地方法院刑事裁定                          八十八年度自字第五七二號
    自  訴  人  乙○○
    被      告  甲○○
    被      告  丙○○
右列被告等因詐欺案件，經自訴人提起自訴，本院判決如左：
      主    文
自訴駁回。
      理    由
一、按法院或受命法官於自訴案件第一次審判期日前訊問及調查結果，如認為案件有
    刑事訴訟法第二百五十二條至第二百五十四條之情形者，得以裁定駁回其自訴，
    同法第三百二十六條第三項定有明文。
二、本件自訴人提起自訴，認被告甲○○、丙○○之犯罪事實為：「被告甲○○、丙
    ○○為夫妻，被告甲○○參加自訴人召集之互助會（該會自民國八十六年十一月
    一日起會，至八十九年五月一日結會，每月一會，每間隔四月加標一會，每會新
    臺幣＜下同＞一萬元）。詎甲○○、丙○○共同基於詐欺犯意，意圖為自己不法
    之所有，於八十六年十二月一日，被告甲○○以二千七百元利息競標得標，因而
    取得四十萬元會款。另被告丙○○則簽發一張面額四十九萬五千三百元之本票交
    予自訴人供作前揭會款之擔保，詎甲○○得標後，於八十七年二月一日起再未繳
    交會款，且復不見影，被告二人係詐騙自訴人之金錢，認被告二人涉犯刑法第
    三百三十九條第一項之詐欺罪嫌」等情。
    被告甲○○對於前揭自訴人所陳述之事實均表示沒有詐欺情事，被告甲○○辯稱
    ：「該互助會之加入、競標、得標及取款各個過程，均是我太太丙○○與自訴人
    接洽，我僅是同意我太太以我的名義參加該互助會而已」等語。另被告丙○○則
    辯稱：「我是經由自訴人之大嫂認識自訴人，進而參加自訴人之互助會。我標取
    該會會款後，我連同會頭錢一共繳了六期會錢，在我標到會，還有繳三期死會會
    錢，所標得的會款，我是用來週轉生意上的票款，我沒有詐欺」等語。
三、刑法第三百三十九條第一項詐欺罪之成立，以意圖為自己不法之所有，以詐術使
    人將本人或第三人之物交付，若其所用方法不能認為詐術，亦不致使人陷於錯誤
    ，即不構成該罪，此為最高法院四十六年臺上字第二六０號判例闡釋在案。
    本院經查，被告甲○○與丙○○參加自訴人召集之互助會各一會，該會係自八十
    六年十一月一日起會，至八十九年五月一日結會，每月一會，每間隔四月加標一
    會，每會為新臺幣一萬元。被告丙○○於八十六年十二月一日以二千七百元利息
    參加競標後，取得四十萬元，並按該互助會契約之約定，由被告丙○○按會款計
    算利息後簽發一紙簽發一張面額四十九萬五千三百元之本票給交自訴人供作死會
    會款擔保。而被告丙○○取得會款後，僅交付三期會款即無再繳交死會會款等情
    ，已由自訴人乙○○、被告甲○○及被告丙○○陳述明確，並有跟會單影本及丙
    ○○簽發之本票影本各一紙在卷可稽，自訴人陳稱被告甲○○由其妻丙○○參加
    競標取得會款，固可認定。惟被告甲○○授權另被告丙○○參加競標進而得標，
    以及由被告丙○○收受自訴人給付之會款，均係基於互助會契約所約定之權利行
    為，另方面自訴人之交付會款給被告丙○○之行為，亦係基於該契約所定之給付
    義務，被告甲○○、丙○○競標、得標進而取得會款，自不得視為詐術行為。而
    本院由於查無其他積極證據得以證明被告丙○○、甲○○有施用詐術取得自訴人
    會款情事，依前法律規定而駁回本件自訴。
據上論結，依刑事訴訟法第三百二十六條第三項、第二百五十二條第十款，裁定如主
文。
中    華    民    國      九十      年      六      月      二十八      日
                                臺灣高雄地方法院刑事第三庭
                                    法  官  周志賢
右正本證明與原本無異。
如不服本裁定，應於裁定送達後五日內，向本院提出抗告狀。
                                    書記官  簡鴻雅
中    華    民    國      九十      年      七      月       十一       日


司法院資訊處製作；財團法人民間司法改革基金會備份。
